【裁判字號】    90,易,164
【裁判日期】    900417
【裁判案由】    傷害等
【裁判全文】
臺灣嘉義地方法院刑事判決                            九十年度易字第一六四號
    公  訴  人  臺灣嘉義地方法院檢察署檢察官
    被      告  乙○○
    被      告  丁○○
右列被告因傷害等案件，經檢察官提起公訴（八十九年度偵字第五九三○號），本院
判決如左︰
    主  文
乙○○傷害人之身體，處有期徒刑參月，如易科罰金，以參百元折算壹日。
丁○○傷害人之身體，處有期徒刑參月，如易科罰金，以參百元折算壹日。
丁○○被訴誹謗部分，無罪。
    事  實
一、丁○○因懷疑乙○○與其丈夫丙○○有不正常之男女關係，於八十九年九月二十
    一日深夜騎乘機車搭載其子陳志瑋，跟蹤丙○○所駕駛之汽車出門，同年月二十
    二日凌晨零時許，在嘉義縣朴子市○○里○○○○○路李聖公廟旁路上，因見乙○○自丙○○之汽車內出來，丙○○隨即將車開走，憤而上前質問乙○○為何要
    破壞其家庭，二人因而發生口角，各萌普通傷害之犯意，進而徒手互毆，致乙○○受有右上唇、前頸部及雙前臂紅腫之傷害，丁○○受有前頸雙側紅腫瘀傷及擦
    傷、雙側前臂紅腫瘀傷及擦傷。
二、案經乙○○、丁○○分別訴由嘉義縣警察局朴子分局移送檢察官偵查起訴。
    理  由
一、傷害罪部分：
（一）訊據被告乙○○、丁○○，雙方雖坦承在右揭時間、地點發生口角，且指稱遭
      對方毆打，被告丁○○亦供述曾出手拉扯被告乙○○之頭髮，惟均矢口否認有
      任何傷害對方犯行。但查右揭事實，業據告訴人即被告二人指訴綦詳，復有在
      場證人即丁○○之子陳志瑋證述乙○○有出手毆打丁○○等語，及受理報案之
      警員甲○○到庭結證當時見雙方均受有紅腫等傷害等語可資參照，又有診斷證
      明書二紙在卷可考，審酌乙○○受有右上唇、前頸部及雙前臂紅腫之傷害，丁○○受有前頸雙側紅腫瘀傷及擦傷、雙側前臂紅腫瘀傷及擦傷，且案發後隨即
      至醫院驗傷及至警局報案，該傷勢應無造假之可能。本件罪證明確，被告犯行
      堪以認定，其空言諉卸之詞，無從採信。
（二）核被告乙○○、丁○○所為，係犯刑法第二百七十七條第一項之傷害罪。爰分
      別審酌被告犯罪之動機、目的、犯罪時所受之刺激、犯罪之手段、犯人之生活
      狀況、品行、智識程度、犯人與被害人平日之關係、犯罪所生之危險或損害、
      犯罪後之態度等一切情狀，各判處如主文所示之刑，並諭知易科罰金之折算標
      準，以示懲儆。
二、誹謗罪部分：
（一）公訴意旨略以：丁○○於民國八十九年八月間某日晚間七時許，至嘉義縣朴子
      市永和里菜埔一０五之十四號潘秀枝開設之理髮店，尋找乙○○未果，對當
      時在場之潘秀枝、呂金珠指稱乙○○誘拐其夫等足以毀損乙○○名譽之事，因
      認被告丁○○涉有誹謗罪嫌。
（二）按犯罪事實應依證據認定之，無證據不得推定其犯罪事實。又不能證明被告犯
      罪者，應諭知無罪之判決，刑事訴訟法第一百五十四條、第三百零一條第一項
      分別定有明文。又事實之認定，應憑證據，如未能發現相當證據，或證據不足
      以證明，自不能以推測或擬制之方法，為裁判基礎（最高法院四十年臺上字第
      八十六號判例參照）。另認定不利於被告之事實，須依積極證據，苟積極證據
      不足為不利於被告事實之認定時，即應為有利於被告之認定，更不必有何有利
      之證據，最高法院三十年上字第八一六號著有判例。復按司法院大法官會議解
      釋第五○九號明文闡釋：言論自由為人民之基本權利，憲法第十一條有明文保
      障，國家應給予最大限度之維護，俾其實現自我、溝通意見、追求真理及監督
      各種政治或社會活動之功能得以發揮。惟為兼顧對個人名譽、隱私及公共利益
      之保護，法律尚非不得對言論自由依其傳播方式為合理之限制。刑法第三百十
      條第一項及第二項誹謗罪即係保護個人法益而設，為防止妨礙他人之自由權利
      所要，符合憲法第二十三條規定之意旨。至刑法同條第三項前段以對誹謗之事
      ，能證明其為真實者不罰，係針對言論內容與事實相符者之保障，並藉以限定
      刑罰權之範圍，非謂指摘或傳述誹謗事項之行為人，必須自行證明其言論內容
      確屬真實，始能免於刑責。惟行為人雖不能證明言論內容為真實，但依其所提
      證據資料，認為行為人有相當理由確信其為真實者，即不能以誹謗罪之刑責相
      繩，亦不得以此項規定而免除檢察官或自訴人於訴訟程序中，依法應負行為人
      故意毀損他人名譽之舉證責任，或法院發現其為真實之義務。就此而言，刑法
      第三百十條第三項與憲法保障言論自由之旨趣並無牴觸。
（三）訊據被告丁○○，堅詞否認有何如公訴意旨所稱之誹謗犯行，辯述係向在場之
      潘秀枝、呂金珠二人告稱「希望告訴人（乙○○）不要介入被告（丁○○）家
      庭，希望告訴人出面與被告商談」等語。次查，證人即被告丁○○之子女陳志
      瑋、陳莉娟均到庭證稱略以：我爸（丁○○之夫丙○○）經常和乙○○來往，
      且常以汽車搭載乙○○，晚上也常常不回家等語；參以丙○○所使用之和信電
      信股份有限公司0000000000號行動電話，其案發前、後（八十九年
      八月份及九十年一月份）之通聯紀錄顯示，約百分之九十之通聯對象均為乙○○，平均每天約通聯十次，且經常深夜或凌晨為通聯，又乙○○所使用之中華
      電信股份有限公司0000000000號行動電話，其案發前、後（八十九
      年八月份及九十年一月、二月份）之通聯紀錄顯示，其與丙○○之通聯亦屬頻
      繁，約每二天通聯一次，且常見深夜或凌晨之通聯，此有通聯紀錄二份附卷可
      稽；訊之證人丙○○亦坦承與乙○○是一起猜六合彩數字之朋友，雙方確有經
      常以行動電話聯絡及相偕到洲仔、坎頂之情事，依上開證據資料，堪認被告丁○○有相當理由確信乙○○與其夫丙○○有不正常之男女關係之事為真實，縱
      有指稱乙○○誘拐其夫丙○○之言語，依司法院大法官會議第五○九號解釋，
      尚不能以誹謗罪之刑責相繩。此外，復查無其他積極證據足以證明被告涉犯其
      他罪嫌，揆諸前揭說明，自應為被告無罪之諭知。
三、據上論斷，應依刑事訴訟法第二百九十九條第一項前段，刑法第二百七十七條第
    一項、第四十一條第一項前段，罰金罰鍰提高標準條例第一條前段、第二條第一
    項，判決如主文。
本案經檢察官陳昭廷到庭執行職務。
中      華      民      國    九十      年      四      月     十七     日
                                      臺灣嘉義地方法院刑事第二庭
                                          法  官    李  麗  萍
右正本證明與原本無異。
如不服本判決，應於判決送達後十日內向本院提出上訴狀( 應附繕本 )。
中      華      民國    九十      年      四      月     二十     日
                                          書記官    侯  麗  茹
附錄本判決論罪法條全文
刑法第二百七十七條第一項
傷害人之身體或健康者，處三年以下有期徒刑、拘役或一千元以下罰金。


司法院資訊處製作；財團法人民間司法改革基金會備份。
